【裁判字號】    98,執消債更,36
【裁判日期】    990729
【裁判案由】    更生事件
【裁判全文】
臺灣嘉義地方法院民事裁定          98年度執消債更字第36號
聲  請  人
即  債務人  丁○○
債  權  人  第一商業銀行股份有限公司
法定代理人  子○○
代  理  人  癸○○
債  權  人  甲○(台灣)商業銀行股份有限公司
法定代理人  壬○○
債  權  人  元大商業銀行股份有限公司
法定代理人  辰○○
代  理  人  乙○○
債  權  人  台新國際商業銀行股份有限公司
法定代理人  戊○○
債  權  人  台北富邦商業銀行股份有限公司
法定代理人  卯○○
債  權  人  國泰世華商業銀行股份有限公司
法定代理人  己○○
代  理  人  寅○○
債  權  人  玉山商業銀行股份有限公司
法定代理人  丑○○
代  理  人  庚○○
債  權  人  遠東國際商業銀行股份有限公司
法定代理人  辛○○
債  權  人  誠第二資產管理股份有限公司
法定代理人  丙○○
上列債務人聲請消費者債務清理事件，經本院於98年2月20日以
98年度消債更更字第3號裁定開始更生程序，本院裁定如下：
    主  文
債務人所提如附件所示之更生方案應予認可。
債務人在未依更生條件全部履行完畢前，應受如附表之生活限制
。
    理  由
一、債務人更生方案意旨略以：債務人現債務人現有擔保及有優
    先權債務總額為1,993,443元，無擔保及無優先權債務總額
    為727,351元，每期願清償4,000元，並自認可方案裁定確定
    之翌日起，依債權比例於每月10日分別電匯給各債權人，共
    計清償8年，並以1個月為1期，共計清償96期，清償總金額
    為384,000元，無擔保及無優先權債權人受清償成數為52.79
    ％（詳參附件債務人更生方案）。
二、按債務人有薪資、執行業務所得或其他固定收入，法院認更
    生方案之條件公允者，得不經債權人會議可決，逕依債務人
    之聲請或依職權以裁定認可更生方案；法院為認可之裁定時
    ，因更生方案履行之必要，對於債務人在未依更生條件全部
    履行完畢前之生活程度，得為相當之限制，消費者債務清理
    條例第64條第1項、第62條第2項分別定有明文。申言之，消
    費者債務清理條例之目的，除保障債權人集團性滿足之最大
    化及公平化外，並為賦與債務人重建復甦其經濟生活之機會
    ，故消費者債務清理程式制度之構築首需強調生活再建及破
    綻預防，提高債務人工作意願並改善其生活習慣，使能重新
    出發，從而保障其生存權，並促進其義務遂行能力，儘可能
    永續性回覆信用。是若還款額度逾越所能負擔之極限過大，
    債務人勢必無以清償，終至喪失其還債之意願，則債權人則
    因實際受償的金額降低，反蒙受實際不利益。因而更生方案
    是否合理、可行，應視債務人財產狀況（含現有資力與將來
    收入來源）、清償能力及經濟信用等評估，及考量債權人之
    受償額度（如「清算保障原則」─本條例64條第2項第4款參
    照），予以客觀判斷，始不違背前述說明。經查：
（一）債務人目前任職於耐斯員工餐廳，時薪80元，每日工作6
      小時，日薪約500元，每月收入約15,000元（計算式：500
      元×30日＝15,000元，元以下四捨五入，以下同）乙節，
      前經債務人陳報在案，另本院依職權調閱之稅務電子閘門
      財產所得調件明細表，經核債務人名下別無其他薪資所得
      ，是債務人主張其每月薪資收入15,000元，堪予認定。
（二）債務人提出之更生方案是否公允：
    1.債務人主張更生方案履行期間每月個人必要生活費用為全
      家膳食費5,000元、水電費581元、管理費及房屋稅983元
      瓦斯費250元、電話費250元、住宅費用2,500元（前揭項
      目均與配偶平均負擔）、勞健保1,403元，合計10,967元
      。經查，本院前以98年度消債更更字第3號裁定准予開始
      更生程序，其中關於債務人每月生活必要支出，經判斷為
      ：債務人每月家庭必要支出為20,673元（包括膳食費10,0
      00元、水費400元、電費763元、管理費1,500元、房屋稅4
      67元、瓦斯費500元、電話費500元、女兒醫療費710元、
      小孩註冊費833元、房貸5,000元）應與債務人平均分擔，
      債務人應分擔之金額為10,336元（計算式：20,673元÷2
      人＝10,336元），加計個人負擔之勞健保費用1,403元，
      債務人每月應支出之金額為11,739元（計算式：10,336元
      ＋1,403元＝11,739元），此經本院調閱前揭案件卷宗查
      核無訛，堪認屬實。債務人既主張每月必要費用須10,967
      元，尚且低於前揭計算結果之11,739元，該部分支出自難
      認非屬適當且必要，亦不能因此否認已有相當節制生活開
      銷以展現最大還款誠意之理。經上計算，債務人每月收入
      15,000元，扣除更生方案履行期間每月必要支出為10,967
      元後，僅餘4,033元（計算式：15,000元－10,967元＝4,0
      33元），所提之更生方案係將剩餘金額中提列4,000元作
      為每月更生還款金額，另酌留33元作為債務人應急之用，
      是債務人已勉力提出還款方案及金額，確有履行更生方案
      之誠意。又系爭方案清償總金額384,000元，債務總清償
      成數為52.79％，堪認清償總額已達債權總額相當成數，
      債權人受償金額亦不致過低。
    2.又債務人名下尚有土地1 筆（嘉義市○○○段港坪小段36
      地號土地，應有部分為萬分之287）、房屋1棟（坐落前揭
      地號土地之442 建號房屋），亦有前揭稅務電子閘門財產
      所得調件明細表在卷可考。惟查，系爭房地經本院送鑑價
      值為3,342,916元，遞經本院執行處減價1次而未拍定。倘
      以於第3次拍賣時，以減價20％計，其拍賣底價僅為2,140
      ,000元，則縱於第3次拍賣時即拍定，所得價金於扣除必
      要稅費後（例如：土地增值稅、地價稅、房屋稅）亦未必
      足額清償第一商業銀行股份有限公司之擔保債權1,993,44
      3元，則出售上開房地是否有助於提高更生方案之清償總
      額，即非無疑。依上說明，系爭房地縱經變賣，未必足敷
      清償抵押債權，亦難認有足夠剩餘價值分配給各個無擔保
      之債權人，故債務人不處分其名下之不動產應無礙於更生
      方案之公允性。
    3.況且本條例立法目的，除保障債權人集團性滿足之最大化
      及公平性外，並為賦與債務人重建復甦經濟生活之機會。
      本件債務人更生方案已盡其償還能力，同前所述，如更生
      方案不予認可，依本條例規定唯有開始進行清算，債務人
      名下財產未必具清算實益，反易致使債權人一無所得，對
      債權人同為不利尤甚。且若還款額度逾越債務人所能負擔
      之極限過大，債務人勢必無法清償，終至喪失其還債之意
      願，則債權人實際受償之金額勢必大幅降低，因而反受實
      質之不利益，適有害於債權人債權之保障與本條例為重建
      債務人經濟生活之立法目的。
    4.本院衡酌前情，認債務人已提出其最大限度之還款方案及
      金額、確有履行更生方案之誠意，且該更生方案公允、適
      當且可行。
三、綜上所述，本件債務人確有薪資固定收入，所提更生方案條
    件公允，且亦無同條例第63條、第64條第2 項所定不應認可
    之消極事由存在，揆諸消費者債務清理條例之立法目的，為
    保障債權人公平受償，並謀求消費者經濟生活之更生，則本
    件更生方案自應予認可，另依消費者債務清理條例第62條第
    2 項之規定，在債務人未依更生條件全部履行完畢前之生活
    程度，裁定為相當之限制，爰裁定如主文。
四、如不服本裁定，應於裁定送達後10日內，以書狀向本院提出
    異議 。
中    華    民    國    99    年    7     月    29    日
                  民事第一庭司法事務官

司法院資訊處製作；財團法人民間司法改革基金會備份。
